臺灣彰化地方法院刑事判決　　　　　　　　　　　　九十一年度易字第一一六號
　　公　訴　人　臺灣彰化地方法院檢察署檢察官
　　被　　　告　甲○○
　　　　　　　　丁○○
　　　　　　　　丙○○
　　右　一　人
右列被告等因恐嚇案件，經檢察官提起公訴（九十一年度偵字第七０一一號），本院
判決如左：
        主    文
甲○○共同連續以加害生命、自由之事，恐嚇他人，致生危害於安全，累犯，處有期
徒刑陸月，如易科罰金，以佰元折算壹日。扣案之玩具手槍壹支及空彈殼貳顆均沒
收。
丁○○共同連續以加害生命、自由之事，恐嚇他人，致生危害於安全，處有期徒刑肆
月，如易科罰金，以佰元折算壹日。扣案之玩具手槍壹支及空彈殼貳顆均沒收。
丙○○無罪。
    事    實
一、甲○○曾於民國八十六年間因違反槍砲彈藥刀械管制條例案件，經法院判處有期
    徒刑三月確定，甫於八十七年一月十六日易科罰金執行完畢，竟不知悔改，因丙○○欲將戊○○所簽發之面額新台幣（以下同）四十萬元之支票一紙（付款人為
    線西鄉農會信用部、發票日經多次塗改為九十年五月二十二日）轉讓與甲○○，
    以抵償丙○○之妻向甲○○之妻購買玉器之差額，甲○○乃於九十一年五月十九
    日傍晚與丙○○一同至戊○○位於彰化縣線西鄉○○村○○路一六八號住處，因
    戊○○不在，丙○○、甲○○二人乃告知戊○○之妻乙○○稱：由戊○○所簽發
    之面額四十萬元之支票一紙（付款人為線西鄉農會信用部、發票日經多次塗改為
    九十年五月二十二日）之債權已由丙○○移轉予甲○○等語後，丙○○與甲○○
    二人隨即離去。嗣後甲○○乃與丁○○即共同基於暴力恐嚇討債之概括犯意聯絡
    ，二人先於九十一年五月二十日下午四時三十分許，持前揭戊○○所簽發之上開
    支票，至戊○○之上開住處討債，並向黃森鍾恫稱：下次再來就準備押人等語，
    致使黃森鍾因而心生畏懼，認為甲○○、丁○○二人將對其不利，而危害於黃森
    鍾自由之安全；甲○○、丁○○二人又於同年月二十二日晚上七時許，持前揭支
    票，至戊○○之上開住處討債，詢問黃森鍾打算怎樣解決，並於臨走前要黃森鍾
    去叫乙○○出來，稱有事要告訴乙○○，並由丁○○打開隨身黑色皮包，拿出玩
    具手槍一支（無殺傷力），並拉一下槍機給黃森鍾、乙○○看，並向黃森鍾、乙○○二人恫稱：我下次再來一定押人等語，致使黃森鍾、乙○○二人因而心生畏
    懼，認為甲○○、丁○○二人將對其不利，而危害於黃森鍾、乙○○二人生命、
    自由之安全；嗣甲○○、丁○○二人又於同年月二十四日晚上七時許，拿黑色皮
    包至戊○○之上開住處討債，因黃森鍾不在，甲○○、丁○○二人即命黃森鍾之
    子帶渠等到屋裡四處找黃森鍾，因仍找不到黃森鍾，即向乙○○恫稱：叫你丈夫
    不要再逃避，不然下次遇到你丈夫就要押人等語，致使乙○○因而心生畏懼，認
    為甲○○、丁○○二人將對其夫黃森鍾不利，嗣黃森鍾返家後，乙○○告知上情
    ，黃森鍾因認其生命、自由安全受到威脅，且心生畏懼，乃隨即於當日晚上七時
    許至彰化縣警察局和美分局線西分駐所報案，嗣於當日晚上十一時許，甲○○供
    出槍枝之藏放地點，並隨即帶同警方至彰化縣和美鎮○○路三十二號Ｃ及Ｄ和中
    廣場旁「藍舍服飾精品玉器」店（久未營業）內一樓更衣室取出甲○○所有作案
    用之玩具手槍一支（無殺傷力）及空彈殼二顆。
二、案經被害人黃森鍾訴由彰化縣警察局和美分局報請台灣彰化地方法院檢察署檢察
    官偵查起訴。
    理    由
壹、被告甲○○、丁○○部分：
一、訊據被告甲○○、丁○○二人均矢口否認右揭犯行，被告甲○○雖坦承有前往告
    訴人戊○○之住處討債，惟辯稱：伊妻和丙○○之妻間買賣玉器的差價及在ＫＴ
    Ｖ所消費欠款合計約有四十五萬元，丙○○償還五萬元現金，其餘四十萬元就用
    戊○○之上開支票抵償，查獲的玩具手槍不是我的，我並沒有帶槍去，也沒有對
    戊○○大小聲，我到戊○○的住處時燈未打開，我要他開燈，並從皮包內拿出打
    火機出來，應該是戊○○看錯，以為我拿槍云云；被告丁○○則辯稱：我是在外
    面，沒有進去戊○○的屋內，甲○○是說要找朋友，並沒有說要討債云云。惟查
    ，右揭事實業據告訴人黃森鍾及被害人乙○○二人於警訊及偵查中指訴甚詳，而
    被告甲○○與丁○○自九十一年五月二十日起至同年月二十四日止，先後三次至
    告訴人戊○○住處以亮槍之舉動、「要押人」之言詞等方式進行暴力討債，當時
    照明充足，並非昏暗、未開燈等情，業據告訴人戊○○及被害人乙○○指訴歷歷
    ，其雙方間除本件票據債務外素無怨仇，告訴人夫妻洵無惡意攀誣或誤看之理。
    次查，本案於九十一年五月二十四日查獲時，被告甲○○告知員警其所持有之玩
    具手槍係置於「藍舍精品店」內（設彰化縣和美鎮○○里○○路三二號Ｃ及Ｄ）
    ，並與員警一同前往起出一節，業據證人即員警施順倡、黃建鵬證述明確，而上
    開「藍舍精品店」自八十八年五月底即停止營業一節，亦據屋主林美供述屬實
    ，設本件查獲之玩具手槍若非被告甲○○所有，則被告甲○○豈能帶同員警至已
    久未營業之「藍舍精品店」內，並起出該玩具手槍？顯見該玩具手槍應係被告甲○○所有無疑。又查，被告丁○○與被告甲○○係表兄弟之關係，且被告甲○○
    既已邀被告丁○○一同前往告訴人住處，衡之一般常情，被告甲○○當無故意隱
    瞞被告丁○○其係欲至告訴人家中討債之理；又渠二人於九十年五月二十日下午
    四時三十分許、同年月二十二日晚上七時許及同年月二十四日晚上七時許先後三
    次密集前往告訴人家中討債，衡諸常情，被告丁○○亦無不知當時係要前往討債
    之理。末查，被告甲○○、丁○○二人除密集前往告訴人家中討債外，又由被告
    甲○○向告訴人黃森鍾、乙○○恫稱：下次再來就準備押人等語，或詢問告訴人
    黃森鍾打算怎樣解決，並於臨走前拿出手槍一支，並拉一下槍機給黃森鍾、乙○○看，並向黃森鍾、乙○○二人恫稱：我下次再來一定押人等語，一般人聽聞即
    認對方將對己之生命、身體不利，自足以使人因而心生畏懼，且告訴人又於九十
    一年五月二十四日晚上七時許隨即至彰化縣警察局和美分局線西分駐所報案，此
    有彰化縣警察局和美分局線西分駐所受理各類案件記錄表影本一份在卷可稽，此
    更足認告訴人黃森鍾及被害人乙○○確因而心生畏懼，雖告訴人黃森鍾嗣於九十
    一年十二月九日將現金四十萬元交予被告甲○○，以清償前揭票款並達成和解後
    ，告訴人黃森鍾及被害人乙○○即到庭改稱：此件事完全係一場誤會所致等語，
    惟此無非係事後雙方達成和解，告訴人黃森鍾及被害人乙○○迫於無奈迴護被告
    等人之詞，顯毫無足採。此外並有玩具手槍一支及空彈殼二顆扣案及支票影本一
    紙、照片二十二幀附卷可，綜上各點所述，足認被告甲○○、丁○○二人所辯
    顯均係事後卸責之詞，不足採信，本件事證已臻明確，被告甲○○、丁○○二人
    犯行均堪認定。
二、核被告甲○○、丁○○二人所為，均係犯刑法第三百零五條之恐嚇危害安全罪。
    被告甲○○、丁○○二人間有犯意之聯絡及行為之分擔，為共同正犯。被告甲○○、丁○○二人於九十一年五月二十二日以一恫嚇行為，恐嚇告訴人黃森鍾及被
    害人乙○○二人，為想像競合犯，應從一重處斷。被告二人先後多次恐嚇犯行，
    時間緊接，所犯係犯罪構成要件相同之罪，顯係基於概括犯意為之，均應依連續
    犯論處，並均依法加重其刑。查被告甲○○曾於八十六年間因違反槍砲彈藥刀械
    管制條例案件，經法院判處有期徒刑三月確定，甫於八十七年一月十六日易科罰
    金執行完畢，此有台灣彰化地方法院檢察署刑案資料查註紀錄表乙份附卷足按，
    其於五年以內再犯有期徒刑以上之本罪，係屬累犯，依法應遞加重其刑。爰審酌
    被告甲○○、丁○○二人之素行、犯罪之動機、目的、手段、所生之危害及犯罪
    後之態度等一切情狀，各量處如主文所示之刑，並均諭知易科罰金之折算標準。
  至於扣案之玩具手槍一支及空彈殼二顆係被告甲○○所有，係供犯罪所用之物，
    爰均併予宣告沒收。
貳、被告丙○○部分：
一、另本件公訴意旨略以：被告丙○○於九十一年五月間教唆甲○○對黃森鍾進行暴
    力討債，甲○○乃夥同丁○○基於概括犯意，自同年五月二十一日起至二十四日
    止，連續三次持由黃森鍾所簽發之支票一紙前往黃森鍾位於彰化縣線西鄉○○村
    ○○路一六八號進行暴力討債，甲○○除以要押人等語恐嚇黃森鍾及其妻乙○○
    外，二人並亮出其置於手拿包內之玩具手槍（無殺傷力）以為恐嚇，足生危害於
    黃森鍾及乙○○之安全，因認被告丙○○涉有教唆被告甲○○、丁○○二人共同
    恐嚇告訴人黃森鍾及被害人乙○○之罪嫌。
二、公訴人認被告丙○○與被告甲○○、丁○○二人共同涉有刑法第三百零五條之恐
    嚇危害安全罪嫌，係以被告丙○○否認教唆被告甲○○向告訴人討債，並提出債
    權讓與書一紙為證，然自卷內所附之上開支票影本觀之，該支票之發票日已經多
    次塗改，以常情而言，該支票債權能否獲得清償，已甚有疑問，惟被告甲○○竟
    在對支票發票人之追索權即將屆滿之前，未附任何條件地同意被告丙○○以該支
    票代替給付，顯與常情相違，其二人鄭重其事地書立債權讓與書，更屬畫蛇添足
    、欲蓋彌彰之舉，並適足證明被告甲○○係在被告丙○○教唆下，對告訴人進行
    暴力討債為其依據。
三、按犯罪事實應依證據認定之，無證據不得推定其犯罪事實；被告之自白，不得作
    為有罪判決之唯一證據，仍應調查其他必要之證據，以察其是否與事實相符；又
    不能證明被告犯罪者，應諭知無罪之判決，此於刑事訴訟法第一百五十四條、第
    一百五十六條第二項及同法第三百零一條第一項分別定有明文；及按認定不利於
    被告之事實須依積極證據，茍積極證據不足為不利於被告事實之認定時，即應為
    有利於被告之認定，更不必有何有利之證據；又按事實審法院對於證據之取捨，
    依法雖有自由判斷之權，然積極證據不足證明犯罪事實時，被告抗辯或反證縱屬
    虛偽，仍不能以此資為積極證據應予採信之理由；再按事實之認定，應憑證據，
    如未能發現相當證據，或證據不足以證明，自不能以推測或擬制之方法，以為裁
    判基礎（最高法院三十年上字第八一六號、三十年上字第四八二號、四十年台上
    字第八六號判例參照）。又認定犯罪事實，所憑之證據，雖不以直接證據為限，
    間接證據亦包括在內，然無論直接或間接證據，其為訴訟上之證明，須於通常一
    般之人均不致於有所懷疑，而得確信其為真實之程度者，始得據為有罪之認定，
    倘其證明尚未達到此一程度，而有合理之懷疑存在時，即無從為有罪之認定（最
    高法院七十六年台上字第四九八六號判例參照）；再告訴人之告訴，係以使被告
    受刑事訴追為目的，是其陳述是否與事實相符，仍應調查其他證據以資審認（最
    高法院五十二年臺上字第一三００號判例參照）。
四、訊據被告丙○○堅決否認前揭犯行，辯稱：該黃森鍾所簽發之支票之所以會轉給
    甲○○，是因為我有到甲○○之伯父所開設的小吃店消費，且也簽帳二、三萬元
    ，當時甲○○受僱於其伯父，且甲○○的伯父要甲○○來向我催討所簽的帳，之
    後又因為我太太向甲○○太太購買玉器積欠有四十多萬元，所以我就將該支票交
    給甲○○，我跟他說：你去向戊○○收收看能不能收到這筆錢，但是如果要不到
    錢的話也沒有關係，我會在九十一年六、七月先給十五萬元清償之前所積欠的部
    分，剩下的金額再處理，我並沒有教唆甲○○去向戊○○催討，所以我也不知道
    甲○○有在九十一年五月二十日與丁○○一起至黃森鍾家中催討債務等語。
五、經查，被告甲○○到庭供稱：我伯父在和美鎮菜市場有開設小吃部，丙○○大約
    在二、三年前有到該小吃店消費多次，且因丙○○簽我的帳（大約二萬五、六千
    元左右），之後丙○○的太太曾經向我太太購買玉器，所以有一筆差額約四十三
    萬元左右（八十八年間）。但丙○○一開始並不知道他太太有欠我太太購買玉器
    的錢，一直到九十年他才知道此事，因為我有跟丙○○說：我在今年七月份需要
    用到錢，所以丙○○在九十年年中有先還我五萬六千元，並將戊○○所簽發之四
    十萬元的支票轉交給我，並告訴我要我先去處理這張支票，但如果我這四十萬元
    的支票沒有處理好的話，他會先支付我要緊急須用的金額，且被告丙○○也說：
    如果戊○○所簽發之四十萬元的支票可以要的到的話，就可把積欠的債務可抵銷
    ，如果沒有要到錢的話，他就會在今年七月再給付我所需要急用的金額等語，核
    與被告丙○○所辯相符，雖該支票之發票日已經多次塗改，該支票之債權能否獲
    得清償，已甚有疑問，且被告甲○○竟在對支票發票人之追索權即將屆滿之前，
    未附任何條件地同意被告丙○○以該支票代替給付，雖甚為可疑，惟因被告丙○○將戊○○所簽發之四十萬元的支票移轉予被告甲○○時，係告訴甲○○要先去
    處理這張支票，但如果這四十萬元的支票沒有處理好的話，被告丙○○會先支付
    被告甲○○要緊急須用的金額，故被告甲○○於急須用錢之情況下，亦甚有可能
    接受該張支票，並自行對告訴人進行催討，亦屬合於情理。又本件依告訴人黃森
    鍾或被害人乙○○二人所述之情節，並無確切之證據足認係被告丙○○教唆被告
    甲○○等人以恐嚇等方式對告訴人進行討債，且被告甲○○、丁○○二人又均稱
    未受被告丙○○教唆進行暴力討債，再參以被告甲○○於急須用錢之情況下，其
    為達成其儘早取得金錢之目的，當即自行對告訴人進行催討，並以恐嚇等手段以
    利儘快達成目的，故自不得以事後被告甲○○等人確以恐嚇之方式進行暴力討債
    ，即認係被告丙○○教唆被告甲○○等人為之，是以被告丙○○所辯尚堪採信，
    而本件依現有之直接或間接證據以觀，尚未達於通常一般之人均不致於有所懷疑
    ，而得確信被告丙○○確犯教唆恐嚇危害安全罪，此外復查無其他積極證據足證
    被告丙○○有教唆被告甲○○、丁○○二人共同恐嚇告訴人之犯行，故本件被告
    丙○○之教唆恐嚇危害安全罪不能證明，依前揭說明，自應為其無罪之諭知。
據上論斷，應依刑事訴訟法第二百九十九條第一項前段、第三百零一條第一項，刑法
二十八條、第三百零五條、第五十六條、第五十五條、第四十一條第一項前段、第四
十七條、第三十八條第一項第二款，罰金罰鍰提高標準條例第一條前段、第二條，判
決如主文。
中      華      民      國    九十一    年     十二     月    二十七    日
                                    臺灣彰化地方法院刑事第二庭
                                        法      官  石  馨  文
右正本證明與原本無異。
如不服本判決，應於判決送達後十日內向本院提出上訴狀（須附繕本）。
告訴人或被害人對於判決如有不服具備理由請求檢察官上訴者，其上訴期間之計算係
以檢察官收受判決正本之日期為準。
                                        法院書記官  呂  雅  惠
中      華      民      國    九十一    年     十二     月    三十一    日
刑法第三百零五條
以加害生命、身體、自由、名譽、財產之事恐嚇他人，致生危害於安全者，處二年以
下有期徒刑、拘役或三百元以下罰金。
